---
title: "ANALISIS DATA INDEXING PADA R"
author: "KELOMPOK 7 - KOMPUTASI STATISTIKA"
date: "`r format(Sys.Date(), '%d %B %Y')`"
output:
  html_document:
    toc: true  
    toc_depth: 3 
    toc_float: true  # Membuat TOC mengambang di sisi kiri
    theme: cosmo  # Tema, sesuaikan dengan kebutuhan
    number_section : true 
    highlight: tango
    css: style.css  # Menyertakan file CSS untuk styling
    includes:
      in_header:
        - navbar.html  # Menyertakan file navbar.html
---




# . **Definisi**
<div class=blockquotes>
  > _Data indexing_ adalah proses menciptakan indeks atau **petunjuk lokasi data dalam dataset** yang besar. Index ini memungkinkan pengambilan data spesifik secara lebih cepat dan efisien tanpa perlu mencari seluruh dataset, sehingga kita bisa mengakses, mengambil, dan mengelola data dengan cepat dan efisien.
  
</div>

Data indexing di R bisa dianalogikan dengan berbagai aktivitas sehari-hari di mana kita perlu mencari, mengakses, atau memilih sesuatu dari kumpulan yang lebih besar.Contohnya indexing seperti Mencari Buku di Perpustakaan.
Jika ingin mencari buku "Laskar Pelangi" di perpustakaan:

>1. Indexing Numerik: "Ambil buku di rak 3, baris ke-5" → buku[3,5]
>2. Indexing Nama: "Cari buku berjudul Laskar Pelangi" → buku[buku$judul == "Laskar Pelangi", ] <br>
>3. Logical Indexing: "Ambil semua buku genre Fiksi" → buku[buku$genre == "Fiksi", ]



# .**Jenis-jenis Data Indexing**

## **Positional indexing (Pengindeksan Posisi)**

>Metode untuk mengakses data berdasarkan posisi atau urutan numerik dalam suatu struktur data, biasanya dimulai dari indeks pertama

## **Label-based indexing**

>Metode untuk mengakses data berdasarkan nama atau label dari baris atau kolom, bukan berdasarkan posisi numeriknya

## **Boolean indexing**

>Metode untuk mengakses data dengan menggunakan ekspresi logika atau kondisi boolean (True atau False). Hanya elemen yang memenuhi kondisi (True) yang diambil.

## **Advanced indexing dengan dplyr**

>Metode memilih, memfilter, atau menyusun data berdasarkan kondisi kompleks, kolom tertentu, atau posisi baris menggunakan fungsi-fungsi deklaratif seperti filter(), select(), slice(), dan arrange(). Operasi dilakukan dalam gaya piping (%>%) untuk alur yang lebih mudah dibaca

# **Contoh**

## **Positional Indexing (Pengindeks Posisi)**
Misalkan ingin dilakukan positional indexing pada data set iris untuk melakukan hal ini digunakan syntax berupa : <br>

### **Berdasarkan baris**
_syntax_  ini akan menghasilkan data baris 1 sampai 3 semua kolom data set iris
```{r}
iris[1:3,]
```



### **Berdasarkan kolom**
_syntax_ ini akan menghasilkan data semua baris dalam data iris kolom 1 sampai 3
```{r}
head(iris[,1:3])
```

 
   
_Pada **Positional indexing** posisi nilai awal sebelum koma penunjukan posisi baris yang ingin diambil dan setelah kolom yang ingin diambil_

## **Label Based Indexing**

### **Mengambil seluruh kolom 'Sepal.Length' dengan $**
```{r}
head(iris$Sepal.Length)
```

### **Mengambil kolom 'Petal.Width' dengan [[ ]]**
```{r}
head(iris[["Petal.Width"]] )

```

### **Fleksibel dengan variabel**
```{r}
target_kolom <- "Species"
head(iris[[target_kolom]])
```


## **Logical Indexing**
### **Mengambil data dimana Species == "setosa" dan Sepal.Length > 5**
```{r}

head(iris[iris$Species == "setosa" & iris$Sepal.Length > 5, ])

```
### **Menggunakan which() untuk mengetahui posisi baris**
Posisi baris dengan Petal.Width > 2
```{r}
head(which(iris$Petal.Width > 2))  
```
### **Mengambil kolom numerik saja**
```{r}
head(iris[sapply(iris, is.numeric)]) 
```


```{r echo=FALSE}
which(iris$Petal.Width > 2)
```

## **Advanced Filtering**

### **Filtering**

**a.Filter iris dimana untuk memilih data dengan variabel tertentu**
```{r}
library(dplyr)
setosa_besar <- iris %>%
filter(Species == "setosa" ,
      Sepal.Length > 5)
setosa_besar
```
**b.Filter dengan %in% untuk  kategori yang lebih dari satu**
```{r}
spesies_terpilih <- c("setosa", "versicolor")
hasil_filter <- iris %>%
  filter(Species %in% spesies_terpilih,
         Petal.Width >= 0.5)
head(spesies_terpilih)

```


### **Select Kolom**
**a.memilih kolom tertentu**
```{r}
kolom_dipilih <- iris %>%
  select(Sepal.Length, Petal.Length, Species)
head(kolom_dipilih)
```

 **b.Memilih kolom dengan pola dengan awalan nama tertentu**
```{r}
kolom_pola <- iris %>%
  select(starts_with("Petal"), Species)  # Mengambil Petal.Length, Petal.Width, dan Species
head(kolom_pola)
```
 
 **.Memilih kolom dengan pola dengan label tertentu  dalam data **
```{r}
kolom_contains <- iris %>%
  select(contains("Width"))  # Mengambil Sepal.Width dan Petal.Width
head(kolom_contains)
```

### **_Mutate_**

```{r}
iris_diolah <- iris %>%
  mutate(
    Sepal.Ratio = Sepal.Length/Sepal.Width,
    Size.Category = case_when(
      Sepal.Length > 6 ~ "Large",
      Sepal.Length > 5 ~ "Medium",
      TRUE ~ "Small"
    )
  )
head(iris_diolah)
```

### **_Group By_**
**a.Rata-rata panjang sepal per species**
```{r}
summary_spesies <- iris %>%
  group_by(Species) %>%
  summarise(
    Avg_Sepal_Length = mean(Sepal.Length),
    Median_Petal_Width = median(Petal.Width),
    Count = n()
  )
summary_spesies
```
**b.Multiple aggregations**
```{r}
detail_summary <- iris %>%
  group_by(Species) %>%
  summarise(across(c(Sepal.Length, Petal.Width), 
            list(mean = mean, sd = sd, max = max)))
detail_summary
```
<br>
<br>

klik tautan di bawah ini untuk mengakses via laman web :
![link ](https://siscanaila.github.io/test_1/)



